臺灣臺南地方法院民事判決　　　　　　　96年度小上字第31號
上　訴　人　乙○○
被　上訴人　御品佳園社區管理委員會
法定代理人　甲○○
　　　　　　　　　　　份有限公司
上列當事人間請求給付管理費事件，上訴人對於中華民國96年7
月24日本院臺南簡易庭96年度南小字第306號第一審判決提起上
訴，本院判決如下：
    主  文
上訴駁回。
第二審訴訟費用新臺幣壹仟伍佰元由上訴人負擔。
    理  由
一、按對於小額程序之第一審判決之上訴，非以其違背法令為理
    由，不得為之；又上訴狀應記載上訴理由，並表明：（一）
　　原判決所違背之法令及其具體內容，（二）依訴訟資料可認
  　為原判決有違背法令之具體事實，民事訴訟法第436條之24
    第2項、第436條之25分別定有明文。次按所謂違背法令，依
    民事訴訟法第436條之32第2項準用第468條及第469條第1款
    至第5款之規定，判決不適用法規或適用不當，為違背法令
    ，判決有同法第469條第1款至第5款情形之一者，為當然違
    背法令。又按小額程序之第二審判決，依上訴意旨足認上訴
    為無理由者，得不經言詞辯論為之，同法第436條之29第2款
    亦有明文。
二、本件上訴意旨略以：（一）按區分所有權人會議除第28條規
    定外，由具區分所有權人身分之管理負責人、管理委員會主
    任委員或管理委員為召集人；管理負責人、管理委員會主任
    委員或管理委員喪失區分所有權人資格日起，視同解任，民
    國92年12月31日修訂之公寓大廈管理條例第25條定有明文。
    現任主任委員甲○○既非區分所有權人，戶籍也不在此地，
    自不得任被上訴人之法定代理人，原判決有「當事人於訴訟
    未經合法代理」之違法。被上訴人所提管理委員資格包含區
    分所有權人父母之規約訂定日為89年4月29日，在92年12月3
    1日新法出爐後應修訂而未修訂，完全背離新法的規定，有
    判決不適用法規或適用不當之違法。再者，被上訴人所提社
    區管理規約第7條第5項第1款亦明載「主任委員、副主任委
    員及財務委員喪失區分所有權人資格日起，即當然解任」，
    同條第7項第2款所定係針對委員資格而言，並未涵蓋主任委
    員。（二）被上訴人所提之社區管理規約未於言詞辯論時提
    出，有違背言詞辯論公開規定之違法。（三）已向市政府報
    備不代表它的行為合法，不代表它用以報備的文件合法，已
    有報備不代表管理委員會所提規約即可就地合法，以其規約
    條文已報備，而不考慮規約條文是否違法、是否矛盾無意義
    ，並據以作為判決依據，有違背論理法則及理由矛盾之違背
    法令，為此聲明上訴，請求廢棄原判決云云。
三、經查：
（一）所謂住戶指公寓大廈之區分所有權人、承租人或其他經區
      分所有權人同意而為專有部分之使用者或業經取得停車空
      間建築物所有權者。所謂管理委員會指為執行區分所有權
      人會議決議事項及公寓大廈管理維護工作，由區分所有權
      人選任住戶若干人為管理委員所設立之組織，公寓大廈管
      理條例第3條第8、9款分別定有明文。從上開規定可知，
      公寓大廈管理委員會之管理委員係由區分所有權人自公寓
      大廈之區分所有權人、承租人或其他經區分所有權人同意
      而為專有部分之使用者或業經取得停車空間建築物所有權
      者之中選任之，是有被選為公寓大廈管理委員會之管理委
      員資格者，並不限於該公寓大廈之區分所有權人。至公寓
      大廈管理條例第25條第2項前段雖規定：區分所有權人會
      議除第28條規定外，由具區分所有權人身分之管理負責人
      、管理委員會主任委員或管理委員為召集人；管理負責人
      、管理委員會主任委員或管理委員喪失區分所有權人資格
      日起，視同解任，然此規定係指原具區分所有權人身份之
      管理負責人、管理委員會主任委員或管理委員，於其將區
      分所有權出售而喪失區分所有權人身份後，其管理負責人
      、管理委員會主任委員或管理委員之職務，亦隨之解任，
      非謂不具區分所有權人身份者，不得任管理委員會主任委
      員或管理委員，否則豈不與同條例第3條第8、9款之規定
      自相矛盾？是御品佳園社區之區分所有權人選任該社區之
      區分所有權人李昭玲之父甲○○為該社區管理委員會之主
      任委員，並未違反公寓大廈管理條例之規定，上訴人主張
      被上訴人之現任主任委員甲○○既非區分所有權人，戶籍
      也不在此地，不得任被上訴人之法定代理人，原判決有「
      當事人於訴訟未經合法代理」之違法云云，尚不足採。
（二）被上訴人所提社區管理規約第7條第5項第1款固規定「主
      任委員、副主任委員及財務委員喪失區分所有權人資格，
      當然解任」，然同規約第7條第5項第2款、第7條第7項亦
      分別規定「管理委員喪失區分所有權人資格，當然解任」
      、「委員資格：（１）本社區之區分所有權人（含未遷入
      之所有權人），（２）所有權人之配偶、父母、子女（但
      每戶只由一人代表）」，此有被上訴人於原審所提社區管
      理規約1份在卷可參。從上開規約第7條第5項、第7項之內
      容、規定方式可知，該等規定係參酌公寓大廈管理條例第
      3條第8、9款、第25條第2項之規定而訂定，故該等規定不
      僅未與公寓大廈管理條例第3條第8、9款、第25條第2項相
      違，並應與公寓大廈管理條例第3條第8、9款、第25條第2
      項作相同之解釋，即有被選為被上訴人管理委員會管理委
      員資格者，並不限於該公寓大廈之區分所有權人，尚包括
      區分所有權人之配偶、父母、子女（即公寓大廈管理條例
      第3條第8款所指之其他經區分所有權人同意而為專有部分
      之使用者）。又，從上開規約第7條第5項第1、2款規定可
      知，主任委員、副主任委員、財務委員、管理委員喪失區
      分所有權人資格，均當然解任，並非僅規定主任委員、副
      主任委員、財務委員喪失區分所有權人資格，當然解任，
      是上訴人依上開規約第7條第5項第1款之規定，主張上開
      規約第7條第7項第2款所定係針對管理委員資格而言，並
      未涵蓋主任委員；不具區分所有權人資格者，不得任主任
      委員云云，亦不足採。
（三）被上訴人於原審曾提出上開社區管理規約1份為證，並經
      原審於96年7月10日言詞辯論時提示予上訴人表示意見，
      有原審卷可稽，是上訴人主張被上訴人未於言詞辯論時提
      出上開社區管理規約，有違背言詞辯論公開規定之違法云
      云，顯屬無據。
（四）從而，被上訴人依公寓大廈管理條例第21條及區分所有權
      人會議決議之法律關係，請求上訴人給付管理費新台幣（
      下同）61,070元，及自95年10月10日起至清償日止，按年
      息百分之5計算之利息，為有理由，應予准許。又小額事
      件法院為被告敗訴之判決，應依職權宣告假執行，民事訴
      訟法第436條之20定有明文。是則原審判命上訴人如數給
      付，並依職權宣告假執行，於法並無不合，上訴意旨表明
      原判決所違背之法令及內容，洵屬無據，不足採取，其上
      訴自屬顯無理由，爰依民事訴訟法第436條之29第2款規定
      ，不經言詞辯論，駁回其上訴。
四、末按小額事件之上訴程序，法院為訴訟費用之裁判時，應確
    定其費用額，此觀民事訴訟法第436條之32第1項準用第436
    條之19第1項規定甚明。本件小額事件之上訴既經駁回，關
    於第二審訴訟費用應由上訴人負擔，而本件第二審訴訟費用
    為上訴裁判費1,500元，揆諸前開規定，應由上訴人負擔，
    爰併予確定如主文第2項所示。
五、據上論結，本件上訴無理由，依民事訴訟法第436條之29第2
    款、第436條之32第1、2項、第436條之19第1項、第449條第
    1項、第78條，判決如主文。
中　　華　　民　　國　　96　　年　　9 　　月　　11  　日
                  民事第二庭    審判長法　官　楊清安
                                      法　官　蔡雅惠
                                      法　官　蘇正賢
以上正本證明與原本無異
本判決不得上訴
中　　華　　民　　國　　96　　年　　9 　　月　　11  　日
                                      書記官　陳美萍
